【裁判字號】    89,易,642
【裁判日期】    890802
【裁判案由】    侵占
【裁判全文】
臺灣臺南地方法院刑事判決                          八十九年度易字第六四二號
    公  訴  人  臺灣台南地方法院檢察署檢察官
    被      告  甲○○
右列被告因侵占案件，經檢察官提起公訴（八十八年度偵字第一二五二六號），本院
判決如左：
    主  文
甲○○意圖為自己不法之所有，而侵占自己持有他人之物，處有期徒刑捌月。
    事  實
一、甲○○於民國（下同）八十八年五月間，以台南縣關廟鄉「恆生醫院」重新改組
    為由，邀丙○○、乙○○、丁○○等人入股，並將改組所需資金分為十股，每股
    新台幣（下同）四百萬元，各股東所交股金均存入臨時董事會所設立，在台南區
    中小企業銀行關廟分行之帳戶（以乙○○為戶名），並由丙○○管理。詎甲○○
    於八十八年六月二十一日、同年六月二十八日、同年七月二十日、同年七月二十
    二日，分別向丁○○收受取四十萬元、四十萬元、二百七十萬元、五十萬元，共
    計四百萬元之股金後，並未依約將全數股金交付予臨時董事會，而僅於八十八年
    七月二十八日將其中之二百萬元匯入臨時董事會所設立之上開帳戶，其餘二百萬
    元，竟意圖為自己不法之所有，以變易持有為所有之意思，予以侵占入己。
二、案經丁○○訴請台灣台南地方法院檢察署檢察官偵查起訴。
    理  由
一、訊據被告甲○○固不否認其確於右揭時地收受如事實欄所示之丁○○之入股金四
    百萬元，僅轉交二百萬元予臨時董事會所設立之帳戶，惟矢口否認有何侵占犯行
    ，辯稱：丁○○交付第一張支票兌現四十萬元後，丙○○要伊先拿二十萬元去幫
    劉邦基繳付信用卡等費用，伊依其指示匯了七萬多到丙○○指示的戶頭，又拿了
    十三萬元的現金給丙○○，丙○○說事後會補進去，其餘的一百八十萬元，丙○○說不要匯入公設帳戶，做為開辦費用，在這七、八個月已陸續花用完畢云云。
    經查：
（一）告訴人丁○○受被告之邀約，參與投資經營台南縣關廟恆生醫院，認購一股，
      並繳交股金四百萬元，乃於八十八年六月二十一日、同年六月二十八日、同年
      七月二十日、同年七月二十二日，分別以支票及現金交付四十萬元、四十萬元
      、二百七十萬元、五十萬元，共計四百萬元之股金予被告，此有認股同意書一
      紙、支票存根三紙、存摺影本可資佐證，被告對此亦不爭執，堪何信為真實。
（二）投資經營台南縣關廟恆生醫院之丙○○、乙○○等人，將募得之股金均存入以
      乙○○名義設立於台南區中小企業銀行關廟分行之帳戶，並由丙○○管理之事
      實，業據證人乙○○到庭證稱：「（問：是否與甲○○、丁○○、丙○○等人
      投資恆生醫院？）是。．．當時錢匯入公款即我的帳戶，由丙○○來管理。．
      ．投資資金每筆支出由丙○○負責。公設帳戶是以我的名義設在台南區中小企
      業銀行關廟分行。除了甲○○未轉交丁○○的二百萬外，其餘的錢皆已匯入帳
      戶內。」、證人丙○○到庭證稱：「股金由我管理，有設一公帳戶，以乙○○
      名義設在關廟的台南區中小企銀。除丁○○的二百萬元沒入帳戶外，其餘都有
      入帳。」（見本院八十九年四月十二日訊問筆錄）屬實。被告對此亦不爭執，
      且被告於八十八年七月二十八日確曾將丁○○之入股金二百萬元轉帳入上揭乙○○之帳戶，顯見入股金之正常交付方式，是存入該帳戶，堪可認定。
（三）惟被告僅將丁○○交付之四百萬元入股金，轉交二百萬元予上揭帳戶，其餘二
      百萬元則自行花用殆盡，此已據被告於偵查中自白不諱：「我確實把那二百萬
      元私下花掉」（見偵查卷第三十三頁）。核與證人乙○○證稱：「當時股東並
      未決議交一部份資金給甲○○做開辦費用。」、丙○○證稱：「我或其他股東
      並未同意甲○○拿二百萬元做為開辦費用。」等情相符，被告所稱之二百萬元
      開辦費用，並非恆生醫院臨時董事會認可支領之費用；況且被告所稱「開辦費
      用」，詳細之支出項目為何，是否與醫院之重新改組有關，均未能陳明以供查
      證，難以認定其存在。至於被告所稱丙○○要伊支付劉邦基二十萬元信用卡費
      ，則是丙○○向被告之私人借款，此亦經證人丙○○證述無訛。綜上所述，被
      告確將丁○○交付之股金二百萬元，易持有為所有，挪作私人用途予以侵占，
      是被告所辯，顯係卸責之詞，不足採信。本件事證明確，被告犯行，洵堪認定
      。
二、核被告所為係犯刑法第三百三十五條第一項之罪。爰審酌被告犯罪之動機、目的
    、手段、所生危害、犯罪後態度，及尚未與告訴人達成民事和解等一切情狀，量
    處如主文所示之刑，以資懲儆。
三、據上論斷，應依刑事訴訟法第二百九十九條第一項前段，刑法第三百三十五條第
    一項，罰金罰鍰提高標準條例第一條前段，判決如主文。
中    華    民    國      八十九      年      八      月        二      日
                                  臺灣臺南地方法院刑事第四庭
                                      法  官  張  麗  娟
右正本證明與原本無異
如不服本判決，應於判決送達後十日內，向本院提出上訴狀。（應附繕本）
          書記官  陳  怡  吟
中    華    民    國      八十九      年      八      月        二      日
附錄法條：
刑法第三百三十五條第一項
意圖為自己或第三人不法之所有，而侵占自己持有他人之物者，處五年以下有期徒刑
、拘役或科或併科一千元以下罰金。


司法院資訊處製作；財團法人民間司法改革基金會備份。
